臺灣高等法院臺中分院刑事判決　　　 100年度上訴字第1343號
上　訴　人
即　被　告　陳光敏
選任辯護人　黃文皇　律師
上列上訴人因毒品危害防制條例案件，不服臺灣苗栗地方法院10
0年度訴字第160號中華民國100年5月31日第一審判決（起訴案號
：臺灣苗栗地方法院檢察署100年度偵字第499號），提起上訴，
本院判決如下：
    主  文
原判決撤銷。
陳光敏犯如附表所示之罪，均累犯，各處如附表「主文欄」所示
之刑（含主刑、從刑）。應執行有期徒刑捌年陸月，扣案之NOKI
A廠牌行動電話壹支（含0000000000號門號卡壹枚）
沒收之；未扣案之販賣第一級毒品、第二級毒品所得財物合計新
臺幣壹萬貳仟貳佰元均沒收之，如全部或一部不能沒收時，以其
財產抵償之。
    犯罪事實
一、陳光敏前曾於民國96年3月9日，因竊盜案件，由臺灣苗栗地
    方法院以96年度易字第56號判處有期徒刑8月確定；又於96
    年6月25日，因竊盜案件，經臺灣苗栗地方法院以96年度易
    字第325號判處有期徒刑8月確定（上開經判決確定之2宣告
    刑，後由臺灣苗栗地方法院以96年度聲減字第425號裁定各
    予減刑為有期徒刑4月，並定應執行刑為有期徒刑7月確定）
    ；再於96年8月2日因施用第一級毒品、施用第二級毒品案件
    ，由臺灣苗栗地方法院以96年度訴字第153號分別判處有期
    徒刑1年2月、1年2月，應執行有期徒刑2年確定（嗣由臺灣
    苗栗地方法院以96年度聲減字第1544號分別予以裁定減刑為
    有期徒刑7月、7月，應執行有期徒刑1年確定），前開刑期
    經入監接續執行後，於97年7月17日假釋付保護管束（原保
    護管束期滿日為97年11月8日），惟上開假釋後經撤銷確定
    ，所餘殘刑有期徒刑3月22日，復與於98年2月19日因施用第
    一級毒品案件而由臺灣苗栗地方法院以97年度訴字第871號
    判處有期徒刑7月確定之刑期，經入監接續執行後，已於99
    年2月22日縮刑期滿執行完畢（起訴書誤載上開臺灣苗栗地
    方法院97年度訴字第871號判決確定之有期徒刑7月之刑期，
    係單獨入監執行而於98年10月31日執行完畢）。詎仍不知警
    惕，明知海洛因、甲基安非他命（起訴書誤載為安非他命）
    分別為毒品危害防制條例第2條第2項第1款所定之第一級毒
    品及同條項第2款所定之第二級毒品，均不得非法販賣、持
    有，竟先、後8次各別起意，其中7次各基於意圖營利之販賣
    第一級毒品海洛因之犯意【指下列（一）1至7（即附表編號
    1至7）所示部分，係將其基於意圖營利而供販賣之用、向鄭
    勝雄（鄭勝雄於陳光敏於警詢供出毒品來源之前，已為檢警
    循線發動監聽偵查）所販入之海洛因摻糖稀釋分裝後，以高
    於進價之價格販出。其向鄭勝雄購買之海洛因，最少以新臺
    幣（下同）2000元購入約2公克後，摻糖稀釋分裝成3包，最
    多則以5000元之代價買入約5公克後，摻糖稀釋分裝成6包，
    以每包1000元之價格比例出賣。有關犯罪事實欄一、（一）
    1至7所示供販賣之海洛因部分，係於何時、地向鄭勝雄買入
    等詳情，因其已不復記憶而無法辨明】，另1次則係基於意
    圖營利之販賣第二級毒品甲基安非他命之犯意【指下列犯罪
    事實一、（二）所示部分（即附表編號8），係將其基於意
    圖營利而供販賣之用、向謝金鑫（謝金鑫於陳光敏於警詢供
    出毒品來源之前，已為檢警循線發動監聽偵查）所販入之甲
    基安非他命，以高於進價之價格販出】，各次均以其所有之
    NOKIA廠牌行動電話1支（其內裝放其所有之0000000000號門
    號卡1枚）作為聯絡工具（已扣案），單獨為下列販賣第一
    級毒品海洛因7次及販賣第二級毒品甲基安非他命1次之犯行
    ，其詳細情形分敘如下：
（一）販賣第一級毒品海洛因7次之部分：
   1、陳光敏基於販賣第一級毒品海洛因之犯意，意圖營利，於
      99年11月1日9時33分49秒、15時8分14秒、15時46分59秒
      許，以其所有上開門號0000000000號行動電話，與持用門
      號0000000000號行動電話之鄭全平（已成年）聯絡交易販
      賣海洛因之事宜後，在苗栗縣後龍鎮火車站後面幼稚園之
      土豆園，以300元之價格（未扣案），販賣交付裝有微量
      海洛因之針筒1管與鄭全平1次。
   2、陳光敏另行基於販賣第一級毒品海洛因之犯意，意圖營利
      ，於99年11月4日21時16分4秒許，以其所有上開門號0000
      000000號行動電話，與持用門號0000000000號行動電話之
      柯竹清（已成年）聯絡交易販賣海洛因之事宜後，旋於上
      開通話後約20分鐘即同日21時36分許，在苗栗縣後龍鎮金
      沙電子遊藝場門口，以2000元之價格（未扣案），販賣交
      付海洛因1小包與柯竹清1次。
   3、陳光敏另行基於販賣第一級毒品海洛因之犯意，意圖營利
      ，於99年11月4日22時32分37秒許，以其所有上開門號000
      0000000號行動電話，與持用門號0000000000號行動電話
      之柯竹清聯絡交易販賣海洛因之事宜後，於翌日即同年月
      5日零時餘許，在苗栗縣後龍鎮金沙電子遊藝場門口，以
      2400元之價格（未扣案），販賣交付海洛因1小包與柯竹
      清1次。
   4、陳光敏另行基於販賣第一級毒品海洛因之犯意，意圖營利
      ，於99年11月5日5時53分06秒許，以其所有上開門號0000
      000000號行動電話，與持用門號0000000000號行動電話之
      柯竹清聯絡交易販賣海洛因之事宜後，於上開通話後近30
      分鐘後之同日6時23分許，在苗栗縣後龍鎮金沙電子遊藝
      場門口，以2000元之價格（未扣案），販賣交付海洛因1
      小包與柯竹清1次。
   5、陳光敏另行基於販賣第一級毒品海洛因之犯意，意圖營利
      ，於99年11月5日13時55分35秒、13時59分29秒許，以其
      所有上開門號0000000000號行動電話，與持用門號000000
      0000號行動電話之柯竹清聯絡交易販賣海洛因之事宜後，
      於上開通話後之同日14時25分許，在苗栗縣後龍鎮金沙電
      子遊藝場門口，以2000元之價格（未扣案），販賣交付海
      洛因1小包與柯竹清1次。
   6、陳光敏另行基於販賣第一級毒品海洛因之犯意，意圖營利
      ，於99年11月27日10時1分36秒、10時17分15秒、10時22
      分15秒、11時20分2秒許，以其所有上開門號0000000000
      號行動電話，與持用門號0000000000號行動電話之柯竹清
      聯絡交易販賣海洛因之事宜後，在苗栗縣後龍鎮金沙電子
      遊藝場門口，以2000元之價格（未扣案），販賣交付海洛
      因1小包與柯竹清1次。
   7、陳光敏另行基於販賣第一級毒品海洛因之犯意，意圖營利
      ，於99年12月4日12時6分33秒、12時20分53秒許，以其所
      有上開門號0000000000號行動電話，與持用門號00000000
      00號行動電話之鄭全平聯絡交易販賣海洛因之事宜後，於
      同日20時許，在苗栗縣後龍鎮火車站前方賣筒仔米糕之小
      吃店外，以1000元之價格（未扣案），販賣交付海洛因1
      小包與鄭全平1次。
（二）販賣第二級毒品甲基安非他命1次之部分：
      陳光敏基於販賣第二級毒品甲基安非他命之犯意，意圖營
      利，於99年12月4日11時51分25秒許，周明德（已成年）
      持用門號0000000000號行動電話，撥打其所有門號000000
      0000號行動電話前來，為張銀標（已成年）與其聯繫購買
      甲基安非他命事宜後，於通話結束後約3分鐘之同日11時
      54分許，在苗栗縣後龍鎮某廢棄幼稚園即真實姓名、年籍
      不詳之「吳堂佳」（不知情）住處，以500元之價格（未
      扣案），販賣交付微量之甲基安非他命1包與由周明德騎
      乘機車搭載前來之張銀標，並向張銀標收取價款500元，
      以上開方式販賣第二級毒品甲基安非他命與周明德、張銀
      標1次。
二、嗣經警循線於100年1月13日9時許，前至陳光敏當時位於苗
    栗後龍鎮○○里○○路130號居所將其拘提到案，並於同日9
    時15分許，前至其苗栗縣後龍鎮○○里○○路95-1號住所執
    行搜索，為警起獲上開其所有供上開各次販賣第一級毒品海
    洛因、販賣第二級毒品甲基安非他命所用之NOKIA廠牌行動
    電話1支（含0000000000號門號卡1枚）扣案而查獲。
三、案經臺灣苗栗地方法院檢察署檢察官指揮苗栗縣警察局竹南
    分局偵查後起訴。
    理  由
一、證據能力方面：
（一）按刑事訴訟法第159條之1規定：被告以外之人於審判外向
      法官所為之陳述，得為證據。被告以外之人於偵查中向檢
      察官所為之陳述，除顯有不可信之情況者外，得為證據。
      此係因上開偵查中向檢察官所為之陳述雖仍為審判外之陳
      述，但立法者衡量刑事訴訟法規定檢察官代表國家偵查犯
      罪、實施公訴，依法有訊問被告、證人、鑑定人之權，且
      實務運作時，偵查中檢察官向被告以外之人所取得之陳述
      ，原則上均能遵守法律規定，不致違法取供，其可信性極
      高，為兼顧理論與實務為由，而對「被告以外之人於偵查
      中向檢察官所為之陳述」，例外規定除有顯不可信之情況
      者外，得為證據。本件證人鄭全平、柯竹清、周明德於檢
      察官偵訊中經具結後所為之陳述，本院審酌證人鄭全平、
      柯竹清、周明德於檢察官偵訊時係經檢察官告知具結之義
      務及偽證之處罰，並命證人朗讀結文後具結，衡情證人鄭
      全平、柯竹清、周明德自必小心謹慎以免觸犯偽證罪，且
      檢察官、被告及其辯護人於本院審理時亦均未提出、主張
      任何可供證明證人鄭全平、柯竹清、周明德於檢察官偵訊
      時經具結後所為之陳述，究有如何之「顯有不可信之客觀
      情況」以供本院得以即時調查，足認證人鄭全平、柯竹清
      、周明德於檢察官偵訊時經具結結證所為之證詞，自得為
      證據而有證據能力。
（二）復按所謂被告以外之人於審判外之陳述，係指被告以外之
      人就其曾經參與或見聞之事實，事後追憶並於審判外為陳
      述者而言。如被告以外之人係被告犯罪之共同正犯、共犯
      、相對人、被害人或其他關係人，而於被告實行犯罪行為
      時與被告為言詞或書面對談，且其對話之本身即係構成被
      告犯罪行為之部分內容者，因非屬其事後就曾經與聞之事
      實所為之追憶，自與審判外之陳述有間，二者不容混淆。
      又國家基於犯罪偵查之目的，對被告或犯罪嫌疑人進行通
      訊監察，乃係以監控與過濾受監察人通訊內容之方式，蒐
      集對其有關之紀錄，並將該紀錄予以查扣，作為認定犯罪
      與否之證據，屬於刑事訴訟上強制處分之一種，而監聽係
      通訊保障及監察法第13條第1項所定通訊監察方法之一，
      司法警察機關依法定程序執行監聽取得之錄音，係以錄音
      設備之機械作用，真實保存當時通訊之內容，如通訊一方
      為受監察人，司法警察在監聽中蒐集所得之通訊者對話，
      若其通話本身即係被告進行犯罪中構成犯罪事實之部分內
      容，則依前開說明，自與所謂「審判外之陳述」無涉，應
      不受傳聞法則之規範，當然具有證據能力。至司法警察依
      據監聽錄音結果予以翻譯而製作之監聽譯文，屬於文書證
      據之一種，於被告或訴訟關係人對其譯文之真實性發生爭
      執或有所懷疑時，法院固應依刑事訴訟法第165條之1第2
      項規定，以適當之設備，顯示該監聽錄音帶之聲音，以踐
      行調查證據之程序，俾確認該錄音聲音是否為通訊者本人
      及其內容與監聽譯文之記載是否相符；或傳喚該通訊者；
      或依其他法定程序，為證據調查。倘被告或訴訟關係人對
      該通訊監察譯文之真實性並不爭執，即無勘驗辨認其錄音
      聲音之調查必要性，法院於審判期日如已踐行提示監聽譯
      文供當事人辨認或告以要旨，使其表示意見等程序並為辯
      論者，其所為之訴訟程序即無不合（最高法院97年度臺上
      字第5940號判決意旨參見）。再按有事實足認被告或犯罪
      嫌疑人涉犯有最輕本刑為3年以上有期徒刑之罪嫌，並危
      害國家安全或社會秩序情節重大，而有相當理由可信其通
      訊內容與本案有關，且不能或難以其他方法蒐集或調查證
      據者，得發通訊監察書。通訊監察書，偵查中由檢察官依
      司法警察機關聲請或依職權以書面記載通訊保障及監察法
      第11條之事項，並敘明理由、檢附相關文件，聲請該管法
      院核發，通訊保障及監察法第5條第1項第1款、第2項定有
      明文。是如依上開程序之通訊監察所取得之證據，即屬依
      法定程序所取得，自有證據能力。本案以下所引用之通訊
      監察書，係由檢察官依法向法院聲請而核發，是該通訊監
      察及依通訊內容所取得譯文之合法性當無疑義，且被告於
      本院就通訊監察譯文所載之內容，並未有所爭執或疑義，
      且經本院於審判期日踐行提示通訊監聽譯文之程序而為合
      法之調查，是該通訊監察譯文自具有證據能力。
（三）再扣案之NOKIA廠牌行動電話1支（含0000000000號門號卡
      1枚），非屬供述證據而無傳聞法則之適用，且上開扣案
      物品，係警方依法定程序合法所扣得（參見100年度偵字
      第499號卷第31頁之搜索票、第32-35頁之搜索、扣押筆錄
      、收據及目錄表），復查其他證據足以證明係執法人員以
      違法手段所取得，依法具有證據能力。
（四）另按刑事訴訟法第159條之5規定：「（第1項）被告以外
      之人於審判外之陳述，雖不符前4條之規定，而經當事人
      於審判程序同意作為證據，法院審酌該言詞陳述或書面陳
      述作成時之情況，認為適當者，亦得為證據。（第2項）
      當事人、代理人或辯護人於法院調查證據時，知有第159
      條第1項不得為證據之情形，而未於言詞辯論終結前聲明
      異議者，視為有前項之同意」，其立法意旨在於傳聞證據
      未經當事人之反對詰問予以核實，原則上先予排除，惟若
      當事人已放棄詰問或未聲明異議，基於證據資料愈豐富，
      愈有助於真實發現之理念，且強化言詞辯論原則，法院自
      可承認該傳聞證據例外擁有證據能力。經查，有關下述所
      引用未符合刑事訴訟法第159條之1至第159條之4規定之證
      據，業經到庭檢察官、被告及其辯護人於本院準備程序明
      示同意作為證據（見本院卷第46頁反面），並經本院於審
      理時當庭直接提示而為合法之調查，且檢察官、被告及其
      辯護人均未於言詞辯論終結前聲明異議，本院審酌前開證
      據作成或取得之狀況，並無非法或不當取證之情事，故認
      為適當而均得以作為證據，是前開證據依刑事訴訟法第15
      9條之5之規定，具有證據能力。
二、訊據被告對於上揭販賣第一級毒品海洛因7次及販賣第二級
    毒品甲基安非他命1次之犯罪事實均坦承不諱，惟被告於其
    所提出之「刑事上訴理由狀」曾辯稱：伊已據實供出毒品來
    源，應依毒品危害防制條例第17條第1項之規定減輕其刑；
    又被告係向鄭勝雄購毒後再轉交予友人，於被告將金錢交付
    與鄭勝雄之當下，該犯罪所得即已滅失而無實際所得，無從
    為沒收或以財產抵償之諭知云云。本院查：
（一）被告上揭販賣第一級毒品海洛因8次及販賣第二級毒品甲
      基安非他命1次之犯行，已迭據被告於偵查、原審及本院
      自白無訛（見100年度偵字第499號卷第282頁、原審卷第
      13頁反面、第25頁反面、第53頁反面、本院卷第46頁反面
      、第79頁反面至第81頁反面），且有證人鄭全平、柯竹清
      、周明德分別於警、偵訊之證稱（見100年度偵字第499號
      卷第199-206、207-211、214-220、240-243、245-250、
      273-276頁）、證人鄭全平於本院審理時之證述（見本院
      卷第76頁反面至第77頁反面）在卷可稽，並有如犯罪事實
      欄一、（一）1至7所示之通訊監察譯文（見100年度偵字
      第499號卷第138、136頁、如犯罪事實欄一、（二）所示
      之通訊監察譯文（見100年度偵字第499號卷第139頁）、
      臺灣苗栗地方法院對監察通訊號碼為被告所有之門號0000
      000000號行動電話所核發之99年度聲監字第340號通訊監
      察書（含電話附表，下同）、99年度聲監續字第381號通
      訊監察書、99年度聲監續字第423號通訊監察書（見100年
      度偵字第499號卷第119、120、111、112、99、100頁）各
      1份在卷可憑，並有被告所有供如犯罪事實欄一、（一）1
      至7所示販賣第一級毒品海洛因、如犯罪事實欄一、（二
      ）所示販賣第二級毒品甲基安非他命所用之NOKIA廠牌行
      動電話1支（含0000000000號門號卡1枚）扣案可佐，足認
      被告前揭自白與事實相符而為可信。然查「安非他命」在
      國內取得不易，此為周知之事實，於尚乏被告於如犯罪事
      實欄一、（二）所示之時、地販賣與周明德、張銀標之第
      二級毒品係純度較高之「安非他命」之積極事證下，宜認
      被告該次販賣之第二級毒品為甲基安非他命；被告及證人
      周明德於警、偵訊所稱之「安非他命」，容均屬「甲基安
      非他命」之誤。起訴書記載被告於如犯罪事實欄一、（二
      ）所示販賣之第二級毒品係「安非他命」，容有未洽，應
      更正為「甲基安非他命」。
（二）又被告於本院審理時雖已坦認全部販賣第一級毒品、販賣
      第二級毒品之犯行，然被告於其所提出之「刑事上訴理由
      狀」曾一度辯稱：伊係代友人向鄭勝雄購毒，於將所收價
      金交付與鄭勝雄後，犯罪所得即已滅失，不應再為沒收或
      以財產抵償之諭知云云（見本院卷第10、11頁）。惟被告
      於偵訊時已明確供稱：「（問：你賣的海洛因是跟誰買的
      ？）鄭勝雄。（問：你每次買多少海洛因回來分裝販賣？
      ）不一定，最少買二千元約2公克，分裝成三包，一包賣
      一千元；最多買五千元約5公克，分裝成六包，一包賣一
      千元」等語（見100年度偵字第499號卷第282頁），是被
      告於偵訊時就其如犯罪事實欄一、（一）1至7所示販賣之
      海洛因，係先由伊支付2000元至5000元不等之金額，向鄭
      勝雄販入基於意圖營利供販賣所用之海洛因後，始自行摻
      糖稀釋分裝販賣等情，已供述甚明；被告嗣於前開「刑事
      上訴理由狀」改稱其係代友人向鄭勝雄購毒，且其所收取
      之價款係交付與鄭勝雄，伊已無犯罪所得云云，委無可採
      ，且依被告上開所陳，其就前揭各次販賣海洛因、甲基安
      非他命既均已收取價款而實際上有所得，自應就其上開各
      次販賣毒品海洛因、甲基安非他命之所得款項，均依毒品
      危害防制條例第19條第1項之規定併予宣告沒收之，如全
      部或一部不能沒收時，應以被告之財產抵償之（詳見下列
      理由欄五沒收部分所述）。被告前揭所辯，容係對法律之
      不解，未可採信。
（三）再被告雖復辯稱伊已供出毒品來源，應依毒品危害防制條
      例第17條第1項之規定減輕其刑云云。然按毒品危害防制
      條例第17條第1項固規定：「犯第4條至第8條、第10條或
      第11條之罪，供出毒品來源，因而查獲其他正犯或共犯者
      ，減輕或免除其刑。」，惟上開所稱供出毒品來源，因而
      破獲，或供出毒品來源，因而查獲其他正犯或共犯，係指
      被告供出毒品來源之有關資料，諸如前手或共犯之姓名、
      年籍、住居所、或其他足資辨別之特徵等，使調查或偵查
      犯罪之公務員「因而對之發動調查或偵查」並破獲者而言
      ，然並非謂被告一有「自白」、「指認」毒品來源之人或
      共犯，即得依上開規定予以減刑，仍須有時間之先後順序
      即因被告先供出來源，調查或偵查犯罪之公務員「因而對
      之發動調查或偵查」而有查獲之事實，方符致上開毒品危
      害防制條例第17條第1項規定之要件。又自95年7月1日起
      修正生效施行之刑法，已刪除第56條之連續犯規定，於上
      述修法後販賣毒品之犯行既採一罪一罰，則有關每一獨立
      犯罪事實之認定及證據之採用，自應嚴守每一犯罪事實有
      無之認定，均應依各該次之證據為認定依據；至關有無供
      出毒品來源，因而查獲之認定，當亦應針對每一件個別獨
      立販賣行為之毒品來源，是否業已經因被告之供出而查獲
      各該次之毒品來源為認定，若所查獲之毒品來源係與起訴
      書所指之販賣內容完全不相干，當無毒品危害防制條例第
      17條第1項規定之適用。查被告於100年1月13日警詢筆錄
      （見100年度偵字第499號卷第13-30頁），雖供述伊所「
      施用」（非販賣）之海洛因來源，為持用門號0000000000
      號行動電話之鄭勝雄、使用門號0000000000號之謝金鑫等
      人（見100年度偵字第499號卷第15、16頁），然被告於該
      次警詢並未自白本案如犯罪事實欄一、（一）1至7所示販
      賣第一級毒品海洛因及如犯罪事實欄一、（二）所示販賣
      第二級毒品甲基安非他命之犯行，自難認被告於前開警詢
      已供出本案所販賣海洛因、甲基安非他命之來源。又被告
      嗣後雖於100年3月3日偵訊時供出其所販賣海洛因、甲基
      安非他命之來源分別為鄭勝雄、謝金鑫等語（見100年度
      偵字第499號卷第282頁），惟檢警單位在此之前，早已自
      99年12月29日起即對涉嫌販賣毒品與被告之鄭勝雄、謝金
      鑫分別持用之門號0000000000號、0000000000號行動電話
      進行監聽，而業已對鄭勝雄、謝金鑫發動監聽偵查，有臺
      灣苗栗地方法院99年聲監續字第432號通訊監察書及其電
      話附表1份在卷可考（見100年度偵字第499號卷第94、96
      頁），且經警方於被告遭查獲後之100年1月13日警詢筆錄
      ，對被告提示由警方監聽製作完成之鄭勝雄於99年11月16
      日起至同年12月5日止涉嫌販賣毒品與被告之相關通訊監
      察譯文（其上載明與被告所使用門號0000000000號行動電
      話通話之人即為「鄭勝雄」）、及謝金鑫於99年11月30日
      涉嫌販賣毒品與被告之通訊監察譯文予被告觀覽、辨識說
      明（見100年度偵字第499號卷第23-24、25- 26頁），警
      方並已查悉鄭勝雄、謝金鑫之真實年籍資料，且於被告該
      次警詢筆錄備妥指認紀錄表供被告指認鄭勝雄、謝金鑫（
      見100年度偵字第499號卷第24、26、254、255頁），是警
      方顯係於被告在前開偵查供出本案所販賣海洛因之來源為
      鄭勝雄、所販賣甲基安非他命之來源為謝金鑫之前，已先
      行對鄭勝雄、謝金鑫發動通訊監察而為偵查，而知悉鄭勝
      雄、謝金鑫涉有販賣毒品與被告之情事，被告自無毒品危
      害防制條例第17條第1項規定之適用。至被告於本院改稱
      如犯罪事實欄一、（一）1至7所示販賣之海洛因來源，除
      鄭勝雄外，另有謝金鑫，惟其已無法區辨何部分之來源係
      鄭勝雄或謝金鑫，且已不記得其向鄭勝雄、謝金鑫購買海
      洛因之時間等相關情節（見本院卷第47頁），因被告此部
      分所陳，與其於偵訊所稱其所販賣之海洛因來源僅有鄭勝
      雄1人等語（見100年度偵字第499號卷第282頁），已有所
      不同，且被告於本院復無法陳明其嗣後所稱販賣之海洛因
      亦有向謝金鑫取得之事證供以調查，自應以被告於偵訊所
      述為可信。再被告本案所販賣海洛因、甲基安非他命之來
      源僅有鄭勝雄、謝金鑫2人，已據被告於偵訊及本院陳明
      （見100年度偵字第499號卷第282頁、本院卷第47頁反面
      ），被告之辯護人反於被告所陳，主張被告所供出之來源
      除鄭勝雄、謝金鑫外，另有朱啟祥、黃蘭雲、周明德、陳
      鴻碩、楊明宗、徐旻慶等人（見本院卷第47頁反面、第50
      頁），因被告於本院已陳明除鄭勝雄、謝金鑫外，其餘朱
      啟祥、黃蘭雲、周明德、陳鴻碩、楊明宗、徐旻慶等人與
      本案其所販賣之毒品來源無關等語（見本院卷第47頁反面
      ），是被告之辯護人前揭所為之主張，已屬無據，非可憑
      採。基上說明，鄭勝雄、謝金鑫既於被告在偵查中供出毒
      品來源之前，即由檢警單位發動監聽而偵查，且朱啟祥、
      黃蘭雲、周明德、陳鴻碩、楊明宗、徐旻慶等人均非被告
      本案所販賣海洛因、甲基安非他命之毒品來源，則被告本
      案並無毒品危害防制條例第17條第1項規定之適用，已行
      明確。被告之辯護人聲請向臺灣苗栗地方法院檢察官函查
      鄭勝雄、謝金鑫、朱啟祥、黃蘭雲、周明德、陳鴻碩、楊
      明宗、徐旻慶等人，有無因販賣毒品案件遭破獲，本院經
      核認已無必要，附予敘明。
（四）按販賣毒品之所謂販賣行為，係行為人基於營利之目的，
      而販入或賣出毒品而言。販賣毒品者，其主觀上須有營利
      之意圖，且客觀上有販賣之行為，即足構成，至於實際上
      是否已經獲利，則非所問。即於有償讓與他人之初，係基
      於營利之意思，並著手實施，而因故無法高於購入之原價
      出售，最後不得不以原價或低於原價讓與他人時，仍屬販
      賣行為。必也始終無營利之意思，縱以原價或低於原價有
      償讓與他人，方難謂為販賣行為，而僅得以轉讓罪論處（
      最高法院93年度臺上字第1651號刑事判決意旨參照）。衡
      以近年來毒品之濫用，危害國民健康與社會安定日益嚴重
      ，治安機關對於販賣或施用毒品之犯罪行為，無不嚴加查
      緝，各傳播媒體對於政府大力掃毒之決心亦再三報導，已
      使毒品不易取得且物稀價昂，苟行為人於有償交付海洛因
      、甲基安非他命之交易過程中無利可圖，縱屬至愚，亦無
      甘冒被取締移送法辦判處重刑之危險而平白從事海洛因、
      甲基安非他命交易之理。是其販入之價格必較其出售之價
      格為低，而有從中賺取買賣價差或量差牟利之意圖及事實
      ，應屬合理認定。又販賣毒品係違法行為，非可公然為之
      ，而毒品亦無公定價格，係可任意分裝增減分量及純度，
      且每次買賣之價格、數量，亦隨時依雙方之關係深淺、資
      力、需求量、對行情之認知、來源是否充裕、查緝是否嚴
      緊、購買者被查獲時供述購買對象之可能風險之評估等因
      素，而異其標準，機動調整，非可一概論之。從而販賣之
      利得，除非經行為人詳細供出所販賣之毒品之進價及售價
      ，且數量俱臻明確外，實難察得其交易實情，然販賣者從
      價差或量差中牟利，方式雖異，惟其販賣行為在意圖營利
      則屬同一。從而，舉凡「有償交易」，除足以反證其確係
      另基於某種非圖利本意之關係外，通常尚難因無法查悉其
      精確之販入價格，作為是否高價賣出之比較，諉以無營利
      之意思而阻卻販賣犯行之追訴。本案雖於本院已自白有販
      賣營利意圖之被告未能供明其所販入供販賣毒品之實際重
      量、價格及各次販賣毒品之淨重，乃無法據以計算查知被
      告本案販毒之確切利得，然被告於偵訊時已供承其購入供
      販賣之海洛因後會先行摻糖稀釋分裝等語（見100年度偵
      字第499號卷第282頁），且被告本案交易海洛因、甲基安
      非他命均屬有償行為，倘非有利可圖，自無平白甘冒觸犯
      重罪之風險及費時、費力並負擔車行往來之油費，而特意
      前往約定地點向如犯罪事實欄一、（一）1至7、及如犯罪
      事實欄一、（二）所示之買者收取價款及交付海洛因或甲
      基安非他命之理，堪認被告向鄭勝雄、謝金鑫分別購入供
      販賣所用之海洛因、甲基安非他命後，係以高於進價之價
      格販賣以營利，被告所為如犯罪事實欄一、（一）1至7、
      及如犯罪事實欄一、（二）所示各次販賣海洛因、甲基安
      非他命之犯行，主觀上確均有販賣之營利意圖甚明。
（五）此外，復有臺灣苗栗地方法院搜索票、通聯調閱查詢單各
      1份（見100年度偵字第499號卷第31、48頁）在卷可稽，
      並有被告所有供如犯罪事實欄一、（一）1至7所示販賣海
      洛因及如犯罪事實欄一、（二）所示販賣甲基安非他命所
      用之NOKIA廠牌行動電話1支（內含0000000000號門號卡1
      枚）扣案可佐，本件事證明確，被告犯行洵足認定。
三、論罪部分：
（一）按刑事上販賣罪之完成，與民事上買賣契約之成立，二者
      之概念尚有不同。在民事上，買賣雙方就買賣標的物與價
      金等買賣要件之意思表示一致，其買賣契約固已成立。然
      刑事上之販賣行為，則須以營利為目的，將標的物販入或
      賣出，有一於此，其犯罪行為始為完成，苟行為人尚未將
      標的物販入或賣出，即難謂其販賣行為已屬完成。而所謂
      賣出，自應以標的物已否交付為斷，苟標的物已交付，縱
      買賣價金尚未給付，仍應論以販賣既遂罪；反之，如標的
      物尚未交付，縱行為人已收受價金，仍難謂其販賣行為已
      屬完成（參照最高法院88年度臺上字第3760號判決意旨）
      。復按毒品危害防制條例第4條所規定之販賣毒品罪，雖
      不以販入之後復行賣出為要件，祇要以營利為目的，將毒
      品販入或賣出，有一於此，其犯罪即為完成。惟其行為態
      樣，可分為販入、賣出、販入後復行賣出等3種情形。其
      中販入或賣出，有一於此，其犯罪固屬完成；但在販入後
      復行賣出之場合，行為人意圖營利而販入毒品後，至首次
      賣出，乃2個舉動之接續實行，仍祇成立1個販賣既遂罪。
      然而，其後之販賣行為（即第2次以後之賣出），倘成立
      連續犯（或數罪）時則屬另1次行為，應視其販賣既遂或
      未遂予以評價；更不能將第2次以後之各次賣出行為，重
      復併入原始之販入行為合併為一次之評價，反覆論以一個
      販賣既遂罪（最高法院96年度臺上字第3551號判決意旨參
      照。是雖被告於本院陳稱有關如犯罪事實欄一、（一）1
      至7所示販賣海洛因7次及如犯罪事實欄一、（二）所示販
      賣甲基安非他命1次之前，其意圖營利供販賣之意而販入
      之海洛因、甲基安非他命，伊均已忘記而無法辨明販入之
      時間等相關詳情（見本院卷第47頁），然揆之前開說明，
      被告意圖營利而各販入毒品海洛因、甲基安非他命後至首
      次賣出海洛因、甲基安非他命，應分別為販賣海洛因、甲
      基安非他命之2個舉動之接續實行，各次應僅成立1個販賣
      海洛因既遂罪、販賣甲基安非他命既遂罪。故核被告如犯
      罪事實欄一、（一）1至7所示販賣交付海洛因7次之犯行
      ，各係犯毒品危害防制條例第4條第1項之販賣第一級毒品
      罪；被告如犯罪事實欄一、（二）所示販賣甲基安非他命
      1次之犯行，則係犯毒品危害防制條例第4條第2項之販賣
      第二級毒品罪。被告上開各次持有第一級毒品海洛因、持
      有第二級毒品甲基安非他命之目的既各在於販賣，則其持
      有第一級毒品海洛因、持有第二級毒品甲基安非他命之低
      度行為，應各為販賣之高度行為所吸收，不另論罪。
（二）被告於如犯罪事實欄一、（二）所示之時、地，以一行為
      同時販賣甲基安非他命與周明德、張銀標2人，而觸犯2個
      販賣第二級毒品罪，係屬同種之想像競合犯，應依刑法第
      55條之規定，從一情節較重者處斷（本院酌以被告與周明
      德通話聯絡後，係將甲基安非他命交付與張銀標，並向張
      銀標收取價款，故認以被告販賣甲基安非他命與張銀標之
      情節較重，附予敘明）。
（三）被告前揭如犯罪事實欄一、（一）1至7所示販賣海洛因7
      次之犯行、如犯罪事實欄一、（二）所示販賣甲基安非他
      命1次之犯行間，犯意各別，行為時間互異，應予分論併
      罰。
（四）被告前曾於96年3月9日，因竊盜案件，由臺灣苗栗地方法
      院以96年度易字第56號判處有期徒刑8月確定；又於96年6
      月25日，因竊盜案件，經臺灣苗栗地方法院以96年度易字
      第325號判處有期徒刑8月確定（上開經判決確定之2宣告
      刑，後由臺灣苗栗地方法院以96年度聲減字第425號裁定
      各予減刑為有期徒刑4月，並定應執行刑為有期徒刑7月確
      定）；再於96年8月2日因施用第一級毒品、施用第二級毒
      品案件，由臺灣苗栗地方法院以96年度訴字第153號分別
      判處有期徒刑1年2月、1年2月，應執行有期徒刑2年確定
      （嗣由臺灣苗栗地方法院以96年度聲減字第1544號分別予
      以裁定減刑為有期徒刑7月、7月，應執行有期徒刑1年確
      定），前開刑期經入監接續執行後，於97年7月17日假釋
      付保護管束（原保護管束期滿日為97年11月8日），惟上
      開假釋後經撤銷確定，所餘殘刑有期徒刑3月22日，復與
      於98年2月19日因施用第一級毒品案件而由臺灣苗栗地方
      法院以97年度訴字第871號判處有期徒刑7月確定之刑期，
      經入監接續執行後，已於99年2月22日縮刑期滿執行完畢
      （起訴書誤載上開臺灣苗栗地方法院97年度訴字第871號
      判決確定之有期徒刑7月之刑期，係單獨入監執行而於98
      年10月31日執行完畢）等情，有臺灣高等法院被告前案紀
      錄表1份在卷可稽，被告於受有期徒刑執行完畢後5年內，
      故意再犯本件有期徒刑以上之各罪，均為累犯，應依刑法
      第47條第1項之規定，論以累犯，惟因販賣第一級毒品罪
      之法定刑為死刑、無期徒刑部分，及販賣第二級毒品罪之
      法定刑為無期徒刑之部分，依刑法第64條第1項、第65條
      第1項規定，均不得加重，故僅就其他法定刑部分依法加
      重之。
（五）按毒品危害防制條例第17條第2項關於「犯第4條至第8條
      之罪於偵查及審判中均自白者，減輕其刑。」之規定，旨
      在獎勵犯罪人之悛悔，同時使偵查或審判機關易於發現真
      實，以利毒品查緝，俾收防制毒品危害之效；故不論該被
      告之自白，係出於自動或被動、簡單或詳細、一次或多次
      ，苟其於偵查及審判中均有自白，即應依法減輕其刑。又
      刑法上所稱之自白，係指行為人對其被訴之犯罪事實為任
      意性之供認而言（最高法院98年度臺上字第6928號刑事判
      決意旨參見）。被告就如犯罪事實欄一、（一）1至7所示
      販賣海洛因7次、如犯罪事實欄一、（二）所示販賣甲基
      安非他命1次之犯行，於偵查及法院審判中均自白犯罪（
      見100年度偵字第499號卷第282頁、原審卷第13頁反面、
      第25頁反面、第53頁反面、本院卷第46頁反面、第79 頁
      反面至第81頁反面），爰均應依毒品危害防制條例第17條
      第2項之規定各減輕其刑；且被告前分別有加重、減輕之
      事由，除販賣第一級毒品罪之法定刑為死刑、無期徒刑，
      及販賣第二級毒品罪之法定刑為無期徒刑之部分，依法均
      不得加重，而僅減輕其刑外，就其餘法定刑部分則依法先
      加後減之。
（六）按刑之量定，為求個案裁判之妥當性，法律固賦予法院裁
      量權，但此項裁量權之行使，除應依刑法第57條規定，審
      酌行為人及其行為等一切情狀，為整體之評價，並應顧及
      比例原則與平等原則，使罪刑均衡，輕重得宜，以契合社
      會之法律感情。又刑法第59條規定犯罪之情狀可憫恕者，
      得酌量減輕其刑，其所謂「犯罪之情狀」，與同法第57條
      規定科刑時應審酌之一切情狀，並非有截然不同之領域，
      於裁判上酌減其刑時，應就犯罪一切情狀（包括第57條所
      列舉之10款事項），予以全盤考量，審酌其犯罪有無可憫
      恕之事由（即有無特殊之原因與環境，在客觀上足以引起
      一般同情，以及宣告法定低度刑，是否猶嫌過重等等），
      以為判斷。本院審酌被告所犯如犯罪事實欄一、（一）1
      至7所示之販賣第一級毒品罪，其法定刑為「死刑或無期
      徒刑；處無期徒刑者，得併科新臺幣2000萬元以下罰金」
      ，且被告經依前揭理由欄三、（四）、（五）所載之累犯
      加重、毒品危害防制條例第17條第2項之減輕事由，除販
      賣第一級毒品罪之法定刑為死刑、無期徒刑，依法不得加
      重而僅減輕其刑（即法定本刑為死刑、無期徒刑之部分，
      依刑法第64條第2項、第65條第2項分別減輕為無期徒刑、
      15 年以上20年以下有期徒刑）外，就得併科罰金刑部分
      依法先加後減之後之最低本刑，仍不可謂不重；然同為販
      賣第一級毒品之人，其原因動機不一，犯罪情節未必盡相
      同，或有大盤毒梟者，亦有中、小盤之分，甚或僅止於吸
      毒者友儕間為求互通有無之有償轉讓者亦有之，其販賣行
      為所造成危害社會之程度自屬有異，於此情形，倘依其情
      狀處以適當之刑，即足以懲儆，並可達防衛社會之目的者
      ，自非不可依客觀之犯行與主觀之惡性二者加以考量其情
      狀是否有可憫恕之處，適用刑法第59條之規定酌量減輕其
      刑，期使個案裁判之量刑能斟酌至當，符合比例原則。被
      告上揭如犯罪事實欄一、（一）1至7所示販賣第一級毒品
      海洛因7次之犯行，無視國家對於杜絕毒品危害之禁令，
      其行為固屬不當，應予非難，然考量被告前開販賣第一級
      毒品之數量、所得均非多，販賣之對象亦僅為2人，足見
      其等非販賣毒品之大、中盤商，就各該次犯罪情節觀之，
      尚非重大惡極，相較於長期、大量販賣毒品之真正毒梟而
      言，被告對社會秩序與國民健康之危害，顯然較不成比例
      ，倘上開各次販賣第一級毒品犯行仍遽處以前開最低刑度
      ，尚屬情輕法重，且難謂符合罪刑相當性及比例原則，更
      無從與大毒梟之惡行有所區隔，是被告上開如犯罪事實欄
      一、（一）1至7所示販賣第一級毒品7次之犯罪情狀相較
      於前開最低刑度之重刑，在客觀上均足以引起一般人之同
      情，情節尚堪憫恕，認科以最低刑度仍嫌過重，爰依刑法
      第59條之規定，就被告前揭如犯罪事實欄一、（一）1至7
      所示各次販賣第一級毒品罪之最低刑度【指已依前開理由
      欄三、（四）、（五）所載之累犯加重、毒品危害防制條
      例第17條第2項之減輕事由，除販賣第一級毒品罪之法定
      刑為死刑、無期徒刑，依法不得加重而僅減輕其刑外，就
      得併科罰金刑部分依法先加後減之後之最低刑度】，各遞
      酌減其刑。
四、原審法院認被告上開販賣海洛因7次及販賣甲基安非他命1次
    之犯行俱屬明確，予以論罪科刑，固非無見。惟查：１、被
    告前曾於96年3月9日，因竊盜案件，由臺灣苗栗地方法院以
    96年度易字第56號判處有期徒刑8月確定；又於96年6月25日
    ，因竊盜案件，經臺灣苗栗地方法院以96年度易字第325號
    判處有期徒刑8月確定（上開經判決確定之2宣告刑，後由臺
    灣苗栗地方法院以96年度聲減字第425號裁定各予減刑為有
    期徒刑4月，並定應執行刑為有期徒刑7月確定）；再於96年
    8月2日因施用第一級毒品、施用第二級毒品案件，由臺灣苗
    栗地方法院以96年度訴字第153號分別判處有期徒刑1年2月
    、1年2月，應執行有期徒刑2年確定（嗣由臺灣苗栗地方法
    院以96年度聲減字第1544號分別予以裁定減刑為有期徒刑7
    月、7月，應執行有期徒刑1年確定），前開刑期經入監接續
    執行後，於97年7月17日假釋付保護管束（原保護管束期滿
    日為97年11月8日），惟上開假釋後經撤銷確定，所餘殘刑
    有期徒刑3月22日，復與於98年2月19日因施用第一級毒品案
    件而由臺灣苗栗地方法院以97年度訴字第871號判處有期徒
    刑7月確定之刑期，經入監接續執行後，已於99年2月22日縮
    刑期滿執行完畢等情，有臺灣高等法院被告前案紀錄表1份
    在卷可考；復按關於累犯之認定，在2以上徒刑合併執行之
    情形，不得將合併執行之刑期予以割裂而認定執行完畢（最
    高法院94年度台非字第272號刑事判決意旨參照）。原審判
    決於其事實欄一中，就被告構成累犯之前案紀錄僅載為「陳
    光敏前因毒品案件，於民國98年2月19日經本院以97年訴字
    第871號判決有期徒刑7月確定，甫於99年2月22日因縮刑期
    滿執行完畢。（就本案附表所示各罪均構成累犯）」（見原
    審判決第1頁），就上開臺灣苗栗地方法院97年訴字第871號
    判決有期徒刑7月確定之刑期，割裂認定係單獨於99年2月22
    日因縮刑期滿執行完畢，而就被告本案各罪構成累犯之上開
    前案執行情形之記載未臻完整、正確，且原審判決於其理由
    欄二、（一）、3中認定被告構成累犯時，亦據以引用上揭
    事實欄之被告前案執行情形（見原審判決第7頁），原審判
    決於其事實及理由欄，就被告本案各罪論定構成累犯時，就
    被告上開前案之刑期有合併接續執行完畢之情事，未就臺灣
    高等法院被告前案紀錄表所載詳予究明，致疏未記載詳實，
    有所未當。２、又被告本案所為販賣第一級毒品海洛因、販
    賣第二級毒品甲基安非他命各罪之犯行，固均有累犯規定之
    適用，惟販賣第一級毒品罪之法定刑為死刑、無期徒刑部分
    ，及販賣第二級毒品罪之法定刑為無期徒刑之部分，依刑法
    第64條第1項、第65條第1項規定，均不得加重，故僅應就其
    他法定刑部分依法加重之，始為適法。原審判決於其理由欄
    二、（一）、3中，以被告本案所犯上開各罪均構成累犯而
    應加重其刑，及於其理由欄二、（一）、6中，於刑之先後
    加減適用順序，均疏未注意被告所為各次販賣第一級毒品罪
    之法定刑為死刑、無期徒刑部分，及販賣第二級毒品罪之法
    定刑為無期徒刑之部分，依刑法第64條第1項、第65條第1項
    規定，有不得加重之情事（見原審判決第7、8頁），容有適
    用法則不當之違誤。３、復按販毒行為人本於意圖營利供販
    賣毒品之意而販入毒品，於將毒品販入後復行賣出之場合，
    行為人意圖營利而販入毒品後至首次賣出，乃2個舉動之接
    續實行，仍祇成立1個販賣既遂罪等情，已於本判決上開理
    由欄三、（一）敘明。原審判決於其事實欄二中，依被告自
    白而同起訴事實之認定，載明被告係基於販賣第一級毒品海
    洛因以營利之犯意，向鄭勝雄販入海洛因分裝後，再行為如
    附表編號1至7所示之販賣第一級毒品行為，及被告係基於販
    賣第二級毒品甲基安非他命以營利之犯意，向謝金鑫購入甲
    基安非他命後，再於附表編號8所示之時間、地點，為如附
    表編號8所示之販賣第二級毒品之行為等情（見原審判決第1
    頁），惟於其理由欄之論罪科刑部分，則漏未說明被告上開
    意圖營利以供販賣之用而販入海洛因、甲基安非他命之行為
    ，與其後首次賣出海洛因、甲基安非他命之行為間，各應論
    以2個舉動之接續實行，應各僅成立販賣海洛因既遂之1罪、
    販賣甲基安非他命既遂之1罪，而就被告上開此部分之行為
    關係恝而未論，容有未洽。４、再被告於如犯罪事實欄一、
    （二）所示（即附表編號8），係以一行為同時販賣甲基安
    非他命與已成年之周明德、張銀標2人，而觸犯2個販賣第二
    級毒品罪，係屬同種之想像競合犯，應依刑法第55條之規定
    ，從一情節較重者處斷【詳見本判決前開理由欄三、（二）
    所載】；原審判決就上開部分未適用刑法第55條想像競合犯
    之規定予以論罪，亦有未合。５、另原審判決認定被告所為
    分別犯有如附表編號1至7所示販賣海洛因7次、及如附表編
    號8所示販賣甲基安非他命1次之犯行，核均與轉讓之行為無
    關；惟原審判決於其理由欄二、（一）、2中卻記載「又其
    犯如附表編號1至8之販賣毒品罪前，持有毒品之低度行為，
    均為其販賣、『轉讓』毒品之高度行為所吸收，而均不另論
    罪。」（見原審判決第6、7頁），容有事實與理由認定之矛
    盾，有所未當。被告執前開本判決理由欄二所示之辯解提起
    上訴之部分，依上揭理由欄二、（二）、（三）所載之事證
    及論述、說明，均為無理由；又被告空言爭執原審判決各罪
    之量刑過重云云而提起上訴之部分，俱未依法指摘或表明第
    一審判決有何採證認事、用法或量刑等足以影響判決本旨之
    不當或違法，而構成應予撤銷之具體事由，被告前開上訴亦
    為無理由。惟原審判決既有上揭可議之處，即屬無可維持，
    自應由本院予以撤銷改判。爰審酌被告之素行、犯罪之動機
    、目的均係出於營利之意圖、國中肄業之智識程度、家庭經
    濟小康之生活狀況（上2項參見100年度偵字第499號卷第13
    頁之被告警詢筆錄）、各次犯罪時均未受刺激、如犯罪事實
    欄一、（一）1至7所示販賣海洛因7次、如犯罪事實欄一、
    （二）所示販賣甲基安非他命之手段、上開各次販賣第一毒
    品及販賣第二級毒品所得財物、販賣毒品增進流通毒品之管
    道，對社會治安所生之危害及被告犯罪後之態度等一切情狀
    ，就被告前開所為販賣海洛因7次、販賣甲基安非他命1次之
    犯行，分別量處如附表編號1至8「主文欄」所示之刑【有關
    被告及其辯護人對於被告所為如犯罪事實欄一、（二）即附
    表編號8所示販賣第二級毒品甲基安非他命1次之犯行部分，
    希依刑法第59條酌減其刑之部分，本院考量被告前揭所犯販
    賣第二級毒品罪之法定刑，依刑法第47條第1項、毒品危害
    防制條例第17條第2項之規定，除販賣第二級毒品罪之法定
    刑為無期徒刑之部分，依法不得加重而僅減輕其刑外，就其
    餘法定刑部分依法先加後減之後之最低刑度，已難認有刑法
    第59條所定之情輕法重情事，尚無適用刑法第59條之情狀，
    併予敘明】，並定應執行刑如主文第二項所示，以示懲儆。
五、沒收部分：
    按「犯第4條至第9條、第12條、第13條或第14條第1項、第2
    項之罪者，其供犯罪所用或因犯罪所得之財物，均沒收之，
    如全部或一部不能沒收時，追徵其價額或以其財產抵償之。
    」，毒品危害防制條例第19條第1項定有明文。該條項所定
    沒收之標的，如得以直接沒收者，判決主文僅宣告沒收即可
    ，不生「追徵其價額」或「以其財產抵償之」問題，須沒收
    之標的全部或一部不能沒收時，始生「追徵其價額」或「以
    其財產抵償之」選項問題。而「追徵其價額」或「以其財產
    抵償之」係屬兩種選項，分別係針對現行貨幣以外之其他財
    產與現行貨幣而言。本規定所稱「追徵其價額」者，係指所
    沒收之物為金錢以外之其他財物而無法沒收時，因其實際價
    值不確定，應追徵其價額，使其繳納與原物相當之價額，並
    無以其財產抵償之問題。倘嗣後追徵其金錢價額，不得結果
    而須以其財產抵償者，要屬執行機關之執行問題，即無不能
    執行之情形，自毋庸諭知「或以其財產抵償之」。如不能沒
    收之標的為金錢時，因價值確定，判決主文直接宣告「以其
    財產抵償之」即可，不發生追徵價額之問題（最高法院99年
    6月29日99年度第5次刑事庭會議決議參照）。是扣案之NOKI
    A廠牌行動電話1支（含0000000000號門號卡1枚），係被告
    所有之物，已據被告於警詢時陳明（見100年度偵字第499號
    卷第14頁），且有通聯調閱查詢單1件（見100年度偵字第49
    9號卷第48頁）在卷可稽，並為被告供如犯罪事實欄一、（
    一）1至7所示販賣第一級毒品海洛因7次及如犯罪事實欄一
    、（二）所示販賣第二級毒品甲基安非他命1次之犯行所用
    之物，應依毒品危害防制條例第19條第1項之規定併予諭知
    沒收之。又被告因如犯罪事實欄一、（一）1至7所示販賣第
    一級毒品海洛因7次、及如犯罪事實欄一、（二）所示販賣
    第二級毒品甲基安非他命1次之所得財物（總計1萬2200元）
    ，雖均未扣案，仍均應依毒品危害防制條例第19條第1項之
    規定併予宣告沒收之，如全部或一部不能沒收時，以被告之
    財產抵償之。
據上論結，應依刑事訴訟法第369條第1項前段、第364條、第299
條第1項前段，毒品危害防制條例第4條第1項、第2項、第17條第
2項、第19條第1項，刑法第11條、第47條第1項、第55條、第59
條、第51條第5款，判決如主文。
本案經檢察官王清杰到庭執行職務。
中    華    民    國   100    年    8     月    31    日
            刑事第八庭  審判長法  官  羅  得  村
                              法  官  劉  榮  服
                              法  官  李  雅  俐
以上正本證明與原本無異。
如不服本判決應於收受送達後十日內向本院提出上訴書狀，其未
敘述上訴之理由者，並得於提起上訴後十日內向本院補提理由書
（均須按他造當事人之人數附繕本）「切勿逕送上級法院」。
                              書記官  李  妍  嬅
中    華    民    國   100    年    8     月    31    日
附錄本判決論罪科刑法條：
毒品防制條例第4條第1項、第2項：
製造、運輸、販賣第一級毒品者，處死刑或無期徒刑；處無期徒
刑者，得併科新臺幣2000萬元以下罰金。
製造、運輸、販賣第二級毒品者，處無期徒刑或7年以上有期徒
刑，得併科新臺幣1000萬元以下罰金。
附    表：
┌─┬────┬───┬───┬───────┬───┬────────────────┐
│編│交易時間│ 販賣 │毒品種│  犯罪事實    │犯罪所│      主      文      欄        │
│號├────┤ 對象 │類/數 │              │得（新│                                │
│  │  地點  │      │量    │              │臺幣）│                                │
├─┼────┼───┼───┼───────┼───┼────────────────┤
│1 │99年11月│鄭全平│裝有海│由鄭全平以其持│300元 │陳光敏販賣第一級毒品，累犯，處有│
│  │1日15時 │      │洛因之│用之門號098346│      │期徒刑柒年捌月。扣案之NOKIA廠牌 │
│  │46分許  │      │針筒1 │7563號電話與陳│      │行動電話壹支（含0000000000號門號│
│  ├────┤      │管    │光敏持用之門號│      │卡壹枚）沒收之；未扣案之販賣第一│
│  │苗栗縣後│      │      │0000000000號電│      │級毒品所得財物新臺幣參佰元沒收之│
│  │龍鎮火車│      │      │話聯絡買賣毒品│      │，如全部或一部不能沒收時，以其財│
│  │站後面幼│      │      │事宜，再由陳光│      │產抵償之。                      │
│  │稚園之土│      │      │敏於左揭時間、│      │                                │
│  │豆園    │      │      │地點，以300元 │      │                                │
│  │        │      │      │之代價，販賣裝│      │                                │
│  │        │      │      │有海洛因之針筒│      │                                │
│  │        │      │      │1管予鄭全平。 │      │                                │
├─┼────┼───┼───┼───────┼───┼────────────────┤
│2 │99年11月│柯竹清│海洛因│由柯竹清以其所│2000元│陳光敏販賣第一級毒品，累犯，處有│
│  │4日21時 │      │1小包 │有之門號098524│      │期徒刑柒年捌月。扣案之NOKIA廠牌 │
│  │36分許  │      │      │5748號電話與陳│      │行動電話壹支（含0000000000號門號│
│  ├────┤      │      │光敏持用之門號│      │卡壹枚）沒收之；未扣案之販賣第一│
│  │苗栗縣後│      │      │0000000000號電│      │級毒品所得財物新臺幣貳仟元沒收之│
│  │龍鎮金沙│      │      │話聯絡買賣毒品│      │，如全部或一部不能沒收時，以其財│
│  │電子遊藝│      │      │事宜，再由陳光│      │產抵償之。                      │
│  │場門口  │      │      │敏於左揭時間、│      │                                │
│  │        │      │      │地點，以2000元│      │                                │
│  │        │      │      │之代價，販賣海│      │                                │
│  │        │      │      │洛因1包予柯竹 │      │                                │
│  │        │      │      │清。          │      │                                │
├─┼────┼───┼───┼───────┼───┼────────────────┤
│3 │99年11月│柯竹清│海洛因│由柯竹清以其所│2400元│陳光敏販賣第一級毒品，累犯，處有│
│  │5日0時餘│      │1小包 │有之門號098524│      │期徒刑柒年捌月。扣案之NOKIA廠牌 │
│  │許      │      │      │5748號電話與陳│      │行動電話壹支（含0000000000號門號│
│  ├────┤      │      │光敏持用之門號│      │卡壹枚）沒收之；未扣案之販賣第一│
│  │苗栗縣後│      │      │0000000000號電│      │級毒品所得財物新臺幣貳仟肆佰元沒│
│  │龍鎮金沙│      │      │話聯絡買賣毒品│      │收之，如全部或一部不能沒收時，以│
│  │電子遊藝│      │      │事宜，再由陳光│      │其財產抵償之。                  │
│  │場門口  │      │      │敏於左揭時間、│      │                                │
│  │        │      │      │地點，以2400元│      │                                │
│  │        │      │      │之代價，販賣海│      │                                │
│  │        │      │      │洛因1包予柯竹 │      │                                │
│  │        │      │      │清。          │      │                                │
├─┼────┼───┼───┼───────┼───┼────────────────┤
│4 │99年11月│柯竹清│海洛因│由柯竹清以其所│2000元│陳光敏販賣第一級毒品，累犯，處有│
│  │5日6時23│      │1小包 │有之門號098524│      │期徒刑柒年捌月。扣案之NOKIA廠牌 │
│  │分許    │      │      │5748號電話與陳│      │行動電話壹支（含0000000000號門號│
│  ├────┤      │      │光敏持用之門號│      │卡壹枚）沒收之；未扣案之販賣第一│
│  │苗栗縣後│      │      │0000000000號電│      │級毒品所得財物新臺幣貳仟元沒收之│
│  │龍鎮金沙│      │      │話聯絡買賣毒品│      │，如全部或一部不能沒收時，以其財│
│  │電子遊藝│      │      │事宜，再由陳光│      │產抵償之。                      │
│  │場門口  │      │      │敏於左揭時間、│      │                                │
│  │        │      │      │地點，以2000元│      │                                │
│  │        │      │      │之代價，販賣海│      │                                │
│  │        │      │      │洛因1包予柯竹 │      │                                │
│  │        │      │      │清。          │      │                                │
├─┼────┼───┼───┼───────┼───┼────────────────┤
│5 │99年11月│柯竹清│海洛因│由柯竹清以其所│2000元│陳光敏販賣第一級毒品，累犯，處有│
│  │5日14時 │      │1小包 │有之門號098524│      │期徒刑柒年捌月。扣案之NOKIA廠牌 │
│  │25分許  │      │      │5748號電話與陳│      │行動電話壹支（含0000000000號門號│
│  ├────┤      │      │光敏持用之門號│      │卡壹枚）沒收之；未扣案之販賣第一│
│  │苗栗縣後│      │      │0000000000號電│      │級毒品所得財物新臺幣貳仟元沒收之│
│  │龍鎮金沙│      │      │話聯絡買賣毒品│      │，如全部或一部不能沒收時，以其財│
│  │電子遊藝│      │      │事宜，再由陳光│      │產抵償之。                      │
│  │場門口  │      │      │敏於左揭時間、│      │                                │
│  │        │      │      │地點，以2000元│      │                                │
│  │        │      │      │之代價，販賣海│      │                                │
│  │        │      │      │洛因1包予柯竹 │      │                                │
│  │        │      │      │清。          │      │                                │
├─┼────┼───┼───┼───────┼───┼────────────────┤
│6 │99年11月│柯竹清│海洛因│由柯竹清以其所│2000元│陳光敏販賣第一級毒品，累犯，處有│
│  │27日11時│      │1小包 │有之門號098524│      │期徒刑柒年捌月。扣案之NOKIA廠牌 │
│  │餘許    │      │      │5748號電話與陳│      │行動電話壹支（含0000000000號門號│
│  ├────┤      │      │光敏持用之門號│      │卡壹枚）沒收之；未扣案之販賣第一│
│  │苗栗縣後│      │      │0000000000號電│      │級毒品所得財物新臺幣貳仟元沒收之│
│  │龍鎮金沙│      │      │話聯絡買賣毒品│      │，如全部或一部不能沒收時，以其財│
│  │電子遊藝│      │      │事宜，再由陳光│      │產抵償之。                      │
│  │場門口  │      │      │敏於左揭時間、│      │                                │
│  │        │      │      │地點，以2000元│      │                                │
│  │        │      │      │之代價，販賣海│      │                                │
│  │        │      │      │洛因1包予柯竹 │      │                                │
│  │        │      │      │清。          │      │                                │
├─┼────┼───┼───┼───────┼───┼────────────────┤
│7 │99年12月│鄭全平│海洛因│由鄭全平以其持│1000元│陳光敏販賣第一級毒品，累犯，處有│
│  │4日20時 │      │1包   │用之門號098346│      │期徒刑柒年捌月。扣案之NOKIA廠牌 │
│  │許      │      │      │7563號電話與陳│      │行動電話壹支（含0000000000號門號│
│  ├────┤      │      │光敏持用之門號│      │卡壹枚）沒收之；未扣案之販賣第一│
│  │苗栗縣後│      │      │0000000000號電│      │級毒品所得財物新臺幣壹仟元沒收之│
│  │龍鎮火車│      │      │話聯絡買賣毒品│      │，如全部或一部不能沒收時，以其財│
│  │站前方賣│      │      │事宜，再由陳光│      │產抵償之。                      │
│  │筒仔米糕│      │      │敏於左揭時間、│      │                                │
│  │小吃店外│      │      │地點，以1000元│      │                                │
│  │        │      │      │之代價，販賣海│      │                                │
│  │        │      │      │洛因1包予鄭全 │      │                                │
│  │        │      │      │平。          │      │                                │
├─┼────┼───┼───┼───────┼───┼────────────────┤
│8 │99年12月│周明德│甲基安│由周明德以張銀│500元 │陳光敏販賣第二級毒品，累犯，處有│
│  │4日11時 │張銀標│非他命│標所有之門號09│      │期徒刑參年捌月。扣案之NOKIA廠牌 │
│  │54分許  │      │1包   │00000000號電話│      │行動電話壹支（含0000000000號門號│
│  ├────┤      │      │與陳光敏持用之│      │卡壹枚）沒收之；未扣案之販賣第二│
│  │苗栗縣後│      │      │門號0000000000│      │級毒品所得財物新臺幣伍佰元沒收之│
│  │龍鎮某廢│      │      │號電話聯絡買賣│      │，如全部或一部不能沒收時，以其財│
│  │棄幼稚園│      │      │毒品事宜，再由│      │產抵償之。                      │
│  │即吳堂佳│      │      │陳光敏於左揭時│      │                                │
│  │住處    │      │      │間、地點，以50│      │                                │
│  │        │      │      │0元之代價，販 │      │                                │
│  │        │      │      │賣甲基安非他命│      │                                │
│  │        │      │      │1包予張銀標。 │      │                                │
└─┴────┴───┴───┴───────┴───┴────────────────┘